臺灣高等法院刑事判決　　　　　　　　93年度上重訴字第61號
　　上　訴　人　臺灣桃園地方法院檢察署檢察官
　　被　　　告　丙○○原名洪.
　　　　　　　　癸○○
　　共　　　同
　　選任辯護人　葉滄燁律師
　　被　　　告　戊○○
　　　　　　　　　　　　號7樓.
　　選任辯護人　林玠民律師
上列上訴人因被告違反證券交易法等案件，不服臺灣桃園地方法
院92年度重訴字第3 號，中華民國93年5 月3 日第一審判決（起
訴案號：臺灣桃園地方法院檢察署90年度偵字第8959號、91年度
偵字第1026號）提起上訴，本院判決如下：
    主  文
上訴駁回。
    理  由
一、按「單一性案件，由於刑罰權單一，就其全部事實，自不得
    割裂，而應合一審判，是此類案件之追訴審判，應適用起訴
    不可分、審判不可分及上訴不可分諸原則，此觀刑事訴訟法
    第267 條、第348 條第2 項規定自明。所謂單一性案件，包
    括事實上一罪暨法律上一罪之實質上一罪及裁判上一罪案件
    ，所謂單一性不可分，必須全部事實之各部分俱成立犯罪，
    始足當之。... 法院審判案件認定全部事實是否具有不可分
    關係之單一性，並不受檢察官起訴見解之拘束。」（參照最
    高法院86年台上1911號判決意旨）；又按「上訴係對於下級
    法院判決不服之方法、本不告不理原則，其不服之範圍，以
    當事人或其他有上訴權人之意思為準，如上訴人於書狀明確
    聲明為一部上訴，下級法院判決其他部分與該上訴部分茍無
    審判上無從分割之關係，其上訴之效力自不及於其他部分」
    （參照最高法院93年台非字第96號判決意旨）。查本件檢察
    官僅對被告癸○○、丙○○、戊○○三人所涉偽造文書、詐
    欺等二罪嫌提起上訴，有上訴書在卷可稽，自屬明確聲明一
    部上訴。復查被告三人涉犯偽造文書、詐欺、證券交易法、
    公司法等罪嫌，原審判決認定除被告癸○○違反公司法第9
    條部分有罪外，其餘均無罪，是各罪間並無裁判上一罪關係
    ，本院亦為同一之認定，故自無刑事訴訟法第348 條第2 項
    規定之適用。是本件檢察官之上訴範圍應僅及於被告癸○○
    、丙○○、戊○○三人涉犯偽造文書、詐欺罪之部分，合先
    敘明。
二、公訴意旨略以：被告癸○○、丙○○、戊○○與同案被告丁○○（由原審通緝中）及邱曼麗（另案由檢察官偵查）明知
    容福科技股份有限公司（以下簡稱容福公司）僅係生產塑膠
    射出成型等產品之公司，為向不特定之投資人詐騙金錢，竟
    基於意圖為自己不法之所有之犯意聯絡，於民國88年10月間
    ，先推由案案被告丁○○負責將容福公司之資本額由新台幣
    （以下同）五百萬元虛增為一億三千萬元，惟實際並未繳足
    股款（按被告癸○○關於此部分已為有罪之判決，惟此部分
    不在公訴人上訴範圍）。復未經被害人子○○、丑○○及己○○之同意，即擅行冒用渠等名義，偽造不實之申請書，向
    經濟部申請變更被害人子○○、丑○○及己○○為容福公司
    之董事及監察人，足以生損害於經濟部對於公司管理之正確
    性與被害人子○○、丑○○及己○○。再於同年12月間，委
    請不知情之印刷廠印妥容福公司之股票13000 張後，虛捏不
    實之外國客戶訂單、液晶顯示器生產技術，並利用廣告媒體
    散佈不實之公司營運資料，使投資者誤信容福公司資本雄厚
    ，足與上市（櫃）之同業公司比美，且有生產高科技液晶顯
    示器產品之能力，而於容福公司股票上市（櫃）發行前認購
    介入，圖該公司上市（櫃）後得以獲取較大之股票差額。另
    被告戊○○經由黃創鴻、寧啟東（另案由檢察官偵查）居間
    介紹，使不知情之被害人即盤商乙○○、辛○○、壬○○承
    銷前揭股票，使被害人乙○○、辛○○、壬○○及被害人即
    投資人蔡彩芳等不特定之投資人受騙，而購買容福公司之股
    票，被告癸○○、丙○○、戊○○、同案被告丁○○等人計
    賣出上揭股票7500張，詐得一億零八百餘萬元。然被告癸○○、丙○○、戊○○及同案被告丁○○等人仍未滿足，明知
    未依法向主管機關申請辦理現金增資，竟於89年6 月5 日容
    福公司89年度第一次股東常會上，向出席股東佯稱公司極需
    六千三百萬元之資金擴充廠房設備，而且認股比率為一股認
    一股，使得原先投資之股東，信以為真，再度以每股15元之
    金額認購，合計繳交增資股款約六千萬元，嗣因被告等人無
    法交付增資股股票，遭股東發覺，報請法務部調查局台北市
    調查處查獲。因認被告癸○○、丙○○、戊○○三人均涉有
    刑法第二百十六條、第二百十條、第三百三十九條第一項及
    證券交易法第一百七十一條第一項之罪嫌（被告癸○○、丙○○、戊○○被訴違反證券交易法部分之罪嫌，業經原審判
    決無罪，檢察官對此部分未上訴）。
三、公訴人認被告等涉犯右揭罪嫌，要以被害人蔡彩芳、黃俊昇
    、王晉齊、張丹寧、謝慧芬、莊寶純、甲○○等之指述，暨
    容福公司僅係生產塑膠射出產品，實際上並未生產液晶顯示
    器，亦據前員工陳朝和及朱安琪證述在卷，及渠等製作不實
    之公司營運資料，利用廣告媒體誆稱公司之高額投資報酬，
    亦據子○○、庚○○（原名陳語萱）、張丹寧、莊寶純、徐
    育達證述在卷，並有承諾書影本、安泰商業銀行北桃園分行
    90年2 月14日安北桃作業字第115 －1 號函附容福公司匯款
    及轉帳收入明細表等資料、財務報表影本、營運資料影本、
    文宣影本、訂單資料影本、容福公司股東名冊影本、88年11
    月18日授權書（承諾書）影本、華南商業銀行新泰分行、富
    邦商業銀行雙和分行、玉山商業銀行雙和分行增資款流向傳
    票資料、容福公司91年度1月20日召開臨時股東會通知書影
    本、股票買賣資料、經濟部90年2 月1 日90商1 字第090020
    19510 號函影本、財政部台灣省北區國稅局新莊稽徵所90年
    6 月22日北區國稅局新莊審字第900662988 號函附容福公司
    財產目錄明細表等影本、台灣區電機電子工業同業公會傳真
    資料，容福公司89年度現金增資申購需知影本、慶豐商業銀
    行90年11月22日託營字第188 號函、元大京華證券股份有
    限公司90年12月3 日元證莊字第2378號函、富邦綜合證券
    股份有限公司90年11月23日富證字管發字第1932號函、台
    北縣政府稅捐稽徵處新莊分處九91年1 月22日北稅莊(一)字第
    0910002171號函附資料、經濟部智慧財產局91年1 月30日、
    智專一(一)14006 字第0911001717號函、財政部台灣省北區
    國稅局91年1 月29日北區國稅資字第091100467 號函、行政
    院大陸委員會91年1 月18日陸港字第0910001001號函附寧方
    遠東有限公司登記資料、桃園縣稅捐稽徵處91年2 月22日桃
    稅工字第0910059112號函附統一發票明細表影本及經濟部商
    業司91年3 月26日經商一字第0910205555號函附公司登記資
    料等為主要論據。訊據被告癸○○、丙○○、戊○○均堅詞
    否認上揭犯行，被告癸○○辯稱：我是公司掛名負責人，但
    我實際沒有在公司裡面，我都在桃園、中壢那邊作冷氣空調
    ，公司實際是由丁○○在管理，增資的事情我不知道，我沒
    有賣股票，也沒有看到股票。被告丙○○辯稱：當初將整個
    公司移轉給丁○○時，我負責塑膠的部分，88年9 、10月我
    將公司所有證件移交給丁○○，後來我才知道有增資事；丁○○將子○○、丑○○及己○○申請變更為公司之董事及監
    察人，我是後來才知道；我沒有賣股票，也沒有看到股票；
    丁○○有說要增資，但我不清楚，實際上業務都是他在負責
    ，他的存摺裡面都有人匯錢進來，這些錢都是他拿走；丁○○曾說有人要來參觀工廠，有將近十個人來參觀，我以為他
    們來參觀是要買我們的產品，當時我們的產品是生產螢幕的
    塑膠殼、鋼模，參觀完說要出去附近一家咖啡廳喝咖啡，這
    些人我們都不認識，這些人是與丁○○認識，我們沒有與他
    們同桌，他們談什麼我們也不清楚，喝咖啡只有這一次。被
    告戊○○辯稱：是丁○○到我以前公司借錢，我才認識他，
    我並非容福公司之股東，與我無關等語。
四、經查：
  (一)偽造文書部分：
  1.證人子○○雖於調查站證稱：丁○○於88年10月間，將伊之
    前交給他欲合作成立新手科技股份有限公司之相關資料拿去
    使用，將伊列為容福公司之監察人，其子丑○○列為容福公
    司董事，此事是在89年3 月有位董小姐打電話向伊表示要向
    伊購買容福公司之股票，伊方知悉上情云云（調查卷第7 頁
    ）。惟其子即證人丑○○於偵查中則證稱：我與我父親（即
    子○○）及我父親之朋友將證件交予丁○○，他說要幫我們
    申請成立一間公司，後來丁○○又說要成立一間容福公司，
    說要使用我們的證件，並給我們好處，並沒有要我們交股款
    ，我們只是掛名等語（偵一卷第120 頁）。按證人子○○、
    丑○○上揭證述不一，然參諸證人子○○曾因本件股票買賣
    事宜受到投資人追索，此有子○○具名之「敬告」影本一份
    附卷可稽（他字第212 號卷第13頁），衡之常情，證人子○○極有可能為脫免追索而為己有利之陳述，是應以證人丑○○上揭證述為可採。故本件應無公訴人所指被告等擅行冒用
    證人子○○、丑○○名義，偽造不實申請書，向經濟部申請
    變更子○○、丑○○為容福公司之董事及監察人之情事。
  2.證人即盤商辛○○於調查站證稱：88年底，有一位寧啟東來
    我們公司，表示有一家容福科技公司目前可以作為投資之標
    的，並安排該公司監察人子○○和六、七家盤商代表在台北
    市○○○路力霸飯店見面，瞭解公司營業等情況等情（調查
    卷第41頁）。準此益徵證人子○○被登記為容福公司之監察
    人乙情，應有徵得證人子○○之同意。
  3.被害人己○○於調查站、偵查、原審及本院審理中均未到庭
    作證，是己○○究將證件交予丁○○，究係自願當股東，或
    遭丁○○冒用證件，充當容福公司之股東，自難率斷。至證
    人即容福公司股東張榮寬於偵查中雖證述：己○○應該也沒
    有投資容福公司．．．我跟己○○同時將資料交予丁○○等
    語（偵字第1026號卷第14頁至19頁）。惟因無己○○之證詞
    可佐，則張榮寬上開陳述僅屬臆測之詞，尚難率信。況縱己○○確非容福公司股東，亦僅是丁○○有無冒用證人己○○
    、張榮寬名義，向經濟部申請登記其二人為股東之問題。尚
    難憑此認被告癸○○、丙○○、戊○○三人有冒用己○○、
    張榮寬之證件之情。
  4.被告戊○○並非容福公司之股東，此有經濟部容福科技股份
    有限公司卷宗影本可憑。再證人子○○亦未指證被告戊○○
    有參與偽造文書犯行，且公訴人亦未提出證據證明被告戊○○有前揭偽造私文書犯行。
  5.綜上，可見並無確切證據足以證明被告癸○○、丙○○、戊○○三人涉有偽造私文書進而行使之犯行。
  (二)詐欺部分：
  1.證人江弘海即承辦容福公司增資一億三千萬元查核股款是否
    收足之會計師於原審證稱：當初何人委託伊已忘記，但不是
    在庭之二位被告（指被告癸○○、丙○○二人）（參見原審
    卷二第22頁）。可見被告癸○○、丙○○並未負責一億三千
    萬元之增資事宜。
  2.證人丑○○於偵查中證稱：我與我父親及我父親之朋友將證
    件交予丁○○，他說要幫我們申請成立一間公司，後來丁○○又說要成立一間容福公司，說要使用我們的證件，並給我
    們好處，並沒有要我們交股款，我們只是掛名等語（偵一卷
    第120 頁）。證人即容福公司股東張榮寬於偵查中證述：我
    跟己○○同時將資料交予丁○○等語（偵字第1062號卷第14
    －19頁）。依上揭證述，可知容福公司虛偽增資後之新增人
    頭股東亦是由丁○○負責找尋。
  3.證人子○○於調查站時證稱：（丁○○）將我曾經得到傑出
    發明人獎與李登輝總統、經濟部長王志剛合照之照片及我好
    友張漢祥博士等之資料冒用刊登在容福公司之文宣資料上欺
    騙社會大眾等情（調查卷第8 頁）；另盤商即凱耀企管顧問
    公司負責人辛○○亦證稱：（容福科技公司之文宣資料係由
    何人提供？）係由寧啟東及丁○○所提供（見調查卷第42頁
    ）。足見容福公司不實之文宣資料亦是丁○○所處理。
  4.證人寧啟東於調查站證稱：「．．．並於二、三日後，共赴
    容福科技公司看廠房，係由該公司財務經理丁○○出面接待
    我們，丁○○並向我們表示該公司目前接獲大量訂單，前景
    很好，因為買板子、材料需大量現金，所以要辦理釋股」、
    「容福科技公司係由丁○○出面接待及說明，同時丁○○也
    曾經帶我們看其土城工廠及參觀拍檔科技公司，是容福的代
    工廠商」等情（調查卷第47頁反面）。證人辛○○於調查站
    時證稱：「．．．數日後並由丁○○帶領我們前往該公司新
    莊及土城廠房參觀，當時土城廠機器尚未裝置，新莊廠則僅
    係一般塑膠射出之模具裝備，因此質疑是否有生產ＬＣＤ之
    能力，丁○○遂又帶我們前往新店寶橋路233 巷2 號10樓拍
    檔科技公司參觀，並表示容福業已接獲歐美ＬＣＤ訂單，並
    以ＯＥＭ方式交由拍檔科技公司代工製造，使我們認為該公
    司確有投資之價值，而參與推薦客戶投資」、「容福公司丁○○曾帶我們參觀工廠，並提供訂單、財務報表等影本資料
    ，我們根本無法辨識真偽」、「我們和寧啟東、丁○○議定
    每股進價15至16元」等情（調查卷第41頁反面、42頁及其反
    面）。可知到工廠參觀時接待、說明者是丁○○，帶至拍檔
    公司參觀及謊稱拍檔公司是代工廠者亦是丁○○，決定容福
    公司股票賣出價額亦是丁○○。據上，顯見帶仲介人、盤商
    參觀工廠、向仲介人、盤商詐稱容福公司有大量訂單、參觀
    假的協力工廠行為，均是丁○○所為。
  5.證人丘曼麗於調查站時證稱：容福公司玉山銀行雙和分行帳
    戶0000000000000 號89年7 月4 日以其名義領取之三百六十
    萬元，係丁○○拜託我去領提領的。詳情是當天丁○○要軋
    支票，因此委請丁○○的業務員鈕安邦至玉山商業銀行雙和
    分行領錢，但因銀行前甚難停車，因此拜託我至銀行領錢後
    交給鈕安邦。鈕安邦到達該分行後，打電話給我，並將存摺
    、印章交給我，我領了錢後，即將三百六十萬元交予鈕安邦
    ，鈕安邦再將錢拿去交給丁○○等語（調查卷第49頁反面）
    。並有玉山商業銀行89年7 月4 日丘曼麗代領容福公司存款
    之提款單及洗錢防制法定資料影本一紙在卷可佐（調查卷第
    53頁、54頁），可見丁○○確有保管容福公司玉山銀行雙和
    分行之存摺及印章。核與被告丙○○之供詞：「因為丁○○
    係公司之實際主導者，所以銀行帳戶存摺、印章均由丁○○
    保管」相符（調查卷第63頁反面）。足見容福公司之資金係
    在同案被告丁○○掌控中。
  6.被告丙○○與丁○○於88年9 月30日協議，約定新增資之資
    本額由丁○○享有。新增後公司所需資金及週轉金由丁○○
    負責，此有88年9 月30日協議書影本一紙在卷可考（原審卷
    一第290 頁），益證販賣股票事宜應係丁○○所處理。
  7.丁○○以容福公司名義向被告戊○○借貸一百五十萬元，業
    據被告癸○○、丙○○、戊○○三人供陳在卷，並有被告癸○○所簽發到期日空白、發票日88年9 月22日、面額一百五
    十萬元之本票影本一紙及支票存根影本二紙在卷可憑（原審
    卷一第71頁、72頁）。是被告戊○○辯稱：係因借款予容福
    公司乙情，堪信為真。
  8.卷附容福科技股份有限公司88年11月18日保證書「依照公司
    目前所接訂單，其工作量已排定到公司明年度作業，再依其
    獲利計算，本人保證獲邀特定（對象）人士參與本次股權分
    散認購者，於民國八十九年第一季（約三月或四月）一定能
    領到八十八年度，每仟股公司配給達貳百股以上之無償。」
    （調查卷第115 頁）。按該保證書上雖載立保證人係容福公
    司董事長癸○○，惟被告癸○○否認該保證書為其所立，且
    觀諸董事長下之「癸○○」簽名，與被告癸○○於台北市調
    查處、偵查、原審調查、審理及本院準備程序中之簽名筆畫
    、筆勢明顯不符。復參酌丁○○保管容福公司之公司章及負
    責人癸○○之印章，及參諸證人寧啟東及辛○○均證稱同案
    被告丁○○告知有大量訂單等情，可知前揭保證書應是丁○○所書立，而非被告癸○○所為。
  9.證人寧啟東於調查站時證稱：黃創鴻是我舊識，88年10月中
    ，黃某約我至台北市兄弟飯店見面，告訴我他手中有一家從
    事ＴＦＴ─ＬＣＤ生產之容福科技股份有限公司等情（見調
    查卷第46頁反面）；證人辛○○於調查站亦證稱：「我們和
    寧啟東、丁○○議定每股進價新台幣15至16元，經過各級盤
    商層層轉售，... 而我股款與股票交付全部都是和寧啟東接
    頭」、「... 此授權書係我們要求與容福公司簽訂，由寧啟
    東代表與我們簽訂，其目的在取得唯一盤商價格，避免市場
    價格混亂，但事後瞭解丁○○並未遵守約定，仍私下透過其
    他盤商販售容福公司股票」（見調查卷第42頁）；證人即盤
    商辛○○、乙○○於原審調查庭時分別證稱：「寧啟東跟黃
    創鴻與我接洽」、「透過辛○○介紹認識寧啟東」等情（見
    原審卷一第197 頁），可見被告三人均未參與盤商之買賣股
    票事宜。
  10.丁○○曾提出訂單予被告戊○○，以取得被告戊○○之信任
    等情，業據被告戊○○供陳在卷（見原審卷一第56頁），且
    有寧方遠東有限公司及ＮＥＬＩＯＮ給容福公司之訂單影本
    各一紙在卷可參（原審卷一第69頁、70頁）。足徵丁○○確
    曾以此訂單欺騙被告戊○○，衡情其亦有可能提出此訂單予
    被告丙○○看，取得被告丙○○之信任，使被告丙○○、戊○○誤信同案被告丁○○確已取得大量訂單。
  11.丁○○已於八十九年十二月二十八日出境，至今未回，有入
    出入境紀錄一紙在卷可稽（本院卷第61頁）。可見丁○○顯
    有畏罪逃亡之嫌。
  12.至證人乙○○雖於台北市調查處證稱：癸○○、丁○○、洪
    明烈等人也如在參觀工廠時一樣，向我表示：容福科技要擴
    廠，將大量產ＴＦＴ─ＬＣＤ，明年公司獲利將有二元以上
    之實力，將利潤分享大眾云云（見調查卷第35頁），惟與證
    人寧啟東、辛○○上揭所述係丁○○接洽、說有大量訂單等
    情不合，是證人乙○○前揭證言，自有可疑。尚難以此可疑
    之證詞，遽為被告癸○○、丙○○不利之認定。
  13.又被告癸○○雖於借款時，有立承諾書予被告戊○○，授權
    丁○○、戊○○對財務規劃、公開釋股及統籌運作等情，被
    告癸○○、戊○○對此文書之真正亦不否認，惟被告癸○○
    辯稱：係借款時丁○○要其所立，其並不清楚。被告戊○○
    辯稱：有此說法，但其僅介紹陳勝陽與丁○○見面，並未實
    際參與財務規劃等事。參諸如前所述，丁○○既已提出訂單
    予被告戊○○、丙○○看，自能取得被告丙○○、戊○○之
    信任，被告癸○○在此前提下，立下承諾書。而被告戊○○
    接受此委託均屬合理。且如前所述，被告癸○○、丙○○、
    戊○○三人並未參與購買股票事宜，則此承諾書是否實在，
    即無關被告三人之詐欺犯行。
  14.另證人寧啟東雖於調查站證稱：「在參觀完容福科技公司後
    ，曾到公司附近咖啡廳（按容福公司係設於桃園縣蘆竹鄉）
    ，與被告癸○○、丁○○、洪明烈等人，商討有關股票增資
    及販售等相關事宜」（見調查卷第48頁及其反面），被告丙○○、癸○○對有去咖啡廳一事固不否認，惟辯稱：我們係
    分開坐，未與他們同桌，他們談什麼也不清楚，而且那些人
    大多不認識云云。按證人即盤商辛○○如前9.所述（見調查
    卷第42頁），且證人寧啟東同時亦證稱：「黃創鴻最初與我
    接觸出售容福科技公司股票時曾提出16元之參考價格，惟乙○○並未接受，最後由丁○○與乙○○等人在北市○○○路
    力霸飯店一樓咖啡廳進行議價雙方敲定承銷價格每股十四元
    五角外加前述的仲介費一元」（見調查卷第48頁）。衡情若
    被告癸○○、丙○○二人確有與證人寧啟東商討到有關股票
    增資及販售之相關細節，又何須由丁○○與盤商另於北市○○○路力霸飯店進行議價？且相互核對辛○○之證詞（皆是
    由寧啟東、丁○○等人與我們盤商商議股票價格並給付股票
    、股款），足見被告丙○○、癸○○二人上開辯詞應可採信
    。是以，尚難僅因為被告癸○○、丙○○曾與寧啟東、丁○○等人曾同出現於公司附近之咖啡廳，遽認被告癸○○、
     丙○○二人與丁○○有共謀之意。
  15.綜上：可見丁○○與容福企業有限公司合作，與被告丙○○
    立協議書後，舉凡增資資金、找人頭股東、找不實容福公司
    文宣資料、提出（大量）訂單、接洽仲介人、盤商、及向仲
    介人、盤商詐稱公司有大量訂單、參觀虛偽之協力工廠、議
    定買賣股票價額、立獲利保證書等均為丁○○所負責，並取
    得容福公司存款帳戶之存摺、印章，顯見本件均是由丁○○
    一手所策劃。此外復查公訴人所提出之證據均無法證明被告
    癸○○、丙○○、戊○○有與丁○○有犯意聯絡及行為分擔
    之證據。是被告癸○○、丙○○、戊○○三人被訴詐欺犯行
    亦屬無法證明。
五、原審以不能證明被告癸○○、丙○○、戊○○三人涉犯偽造
    文書進而行使及詐欺犯行，而諭知被告癸○○、丙○○、戊○○三人此部分被訴部分無罪，核無不合。檢察官就此部分
    上訴指摘原審判決不當，請求撤銷改判，為無理由，應予駁
    回。
據上論斷，應依刑事訴訟法第三百六十八條，判決如主文。
本案經檢察官賴俊雄到庭執行職務。
中    華    民    國    94    年   1    月    11      日
                  臺灣高等法院刑事第二十四庭
                          　審判長法  官  陳貽男
                                  法  官  李世貴
                                  法  官  陳憲裕
以上正本證明與原本無異。
如不服本判決，應於收受送達後十日內向本院提出上訴書狀，其
未敘述上訴之理由者並得於提起上訴後十日內向本院補提理由書
（均須按他造當事人之人數附繕本）。
                                  書記官  劉育妃
中　　華　　民　　國　　94　　年　　1 　　月　　13　　日
